臺灣新竹地方法院刑事判決　　　　　　　　　　　　　九十三年度勞安訴字第三號
　　公　訴　人　臺灣新竹地方法院檢察署檢察官
　　被　　　告　協欣廣告有限公司
　　兼 代 表人　丙○○　男　.
右列被告等因業務過失致死等案件，經檢察官聲請簡易判決處刑（九十三年度偵字第
三八七四號），經本院改依通常程序，嗣再經本院合議庭裁定進行簡式審判程序審理
，並判決如左：
    主      文
協欣廣告有限公司法人違反雇主對防止有墜落之虞之作業場所引起之危害應有符合標
準之必要安全設備之規定，致發生死亡之職業災害，科罰金新台幣壹拾萬元。
丙○○從事業務之人，因業務上之過失致人於死，處有期徒刑陸月，如易科罰金，以
佰元折算壹日，緩刑年。
    事      實
一、協欣廣告有限公司（以下簡稱「協欣公司」）所營事業項目為一般廣告服務業，
    為經行政院勞工委員會依勞工安全衛生法第四條第一項第十五款規定公告指定為
    適用勞工安全衛生法之事業，而丙○○則為協欣公司之經營負責人，負責承攬廣
    告招牌修改、施作等工程及現場監工之工作，為從事業務之人，其等均為勞工安
    全衛生法所稱之雇主，詎其等明知事業主或事業之經營負責人對於有防止墜落等
    之虞之作業場所所引起之危害，應有符合標準之必要安全衛生設備，且對於在高
    度二公尺以上之處所進行作業，勞工有墜落之虞者，應以架設施工架等方法設置
    工作臺，倘設置工作臺有困難時，應採取張掛安全網，並應使勞工確實使用安全
    帶、安全帽及其他必要之防護具，而依當時情況，並無不能注意之情事，然協欣
    公司及丙○○竟均疏未注意及此，於民國九十三年四月二十八日，勞工乙○○至
    協欣公司所承攬位在新竹市○○路三十七號前之工作現場從事廣告看板修改工作
    時，協欣公司及丙○○均未以架設施工架等方法設置工作臺，亦未採取張掛安全
    網等防止墜落危險之措施，復未提供安全帽、安全帶予勞工乙○○使用。致使乙
    ○○於當日十一時十分許，在上址二樓外牆沿廣告看板鐵架往三樓攀爬施工時，
    因肩膀誤觸隔壁新竹市○○路三十九號之冷氣而觸電，不慎墜落至中正路三十九
    號一樓之鐵製遮雨棚，再翻落下來，頭、胸部遂正面撞及車牌號碼Ｈ三─七九九
    三號自小貨車之右側鐵製車斗再掉落車上，經送醫急救，仍因頭、胸部鈍力損傷
    而不治死亡。
二、案經新竹市警察局第二分局報請臺灣新竹地方法院檢察署檢察官相驗後自動檢舉
    偵查起訴。
    理      由
一、本件被告協欣公司所犯違反勞工安全衛生法第三十一條第二、一項之罪，及被告
    丙○○所犯違反勞工安全衛生法第三十一條第一項、刑法第二百七十六條第二項
    之罪，均尚非死刑、無期徒刑、最輕本刑為三年以上有期徒刑之罪，或高等法院
    管轄第一審之案件，被告兼協欣公司代表人丙○○於本院審判程序進行中，就被
    訴事實為有罪之陳述，經本院合議庭認合於新修正刑事訴訟法第二百七十三條之
    一第一項之規定，裁定進行簡式審判程序，合先敘明。
二、右開事實，業據被告兼協欣公司代表人丙○○於本院準備程序及審理時坦承不諱
    ，且據證人即協欣公司員工吳文標、證人盧素珍、證人賴榮芳及證人李乾輝等人
    證述綦詳，並有被害人乙○○南門綜合醫院診斷證明書一紙、現場照片十六幀在
    卷足憑。按勞工安全衛生法第二條第二項規定「本法所稱雇主，謂事業主或事業
    之經營負責人。」，同法第四條第一項第四款規定「本法適用於左列各業：
    ．．．十五、其他經中央主管機關指定之事業。」；次按勞工安全衛生設施規則
    第二百二十五條規定：「雇主對於在高度二公尺以上之處所（工作臺之邊緣及開
    口部分等除外）進行作業，勞工有墜落之虞者，應以架設施工架等方法設置工作
    臺。雇主依前項規定設置工作臺有困難時，應採取張掛安全網，使勞工使用安全
    帶等防止因墜落而致勞工遭受危險之措施。」；且按，同規則第二百八十一條規
    定：「雇主對於在高度二公尺以上之高處作業，勞工有墜落之虞者，應使勞工確
    實使用安全帶、安全帽及其他必要之防護具。前項規定經雇主採安全網等措施者
    ，不在此限。」；第按，勞工安全衛生法第五條第一項第五款則規定「雇主對於
    左列事項應有符合標準之必要安全設備：．．．五、防止有墜落、崩塌之虞之作
    業場所引起之危害。」。經查，本件被害人乙○○係受雇於被告協欣公司，而被
    告協欣公司所營事業項目為一般廣告服務業，為經行政院勞工委員會依勞工安全
    衛生法第四條第一項第十五款規定，以該會八十年八月二十八日台八十勞安三字
    第二一九五一號公告指定為適用勞工安全衛生法之事業，被告丙○○則為被告協
    欣公司之事業經營負責人，此為被告丙○○所自承，並有經濟部中部辦公室公司
    登記基本資料查詢表在卷可稽，則依上揭勞工安全衛生法第二條第二項、第四條
    第一項第十五款規定，被告協欣公司及被告丙○○均為勞工安全衛生法所稱之雇
    主，自應詳予注意前開對防止該場所引起危害應有符合標準之必要安全設備及防
    護措施等規定，並有注意之義務，而依事發當時情形並無不能注意之情事，詎其
    等竟均疏未注意及此，致被害人乙○○在無必要安全衛生設備及防護具等措施之
    二公尺以上高處工地施工，而發生墜樓死亡之意外，被告協欣公司、丙○○顯然
    均違反前揭勞工安全衛生法之規定，又被告丙○○亦顯然有過失責任甚明。復本
    件事故經送行政院勞工委員會北區勞動檢查所鑑定亦同此認定，並有行政院勞工
    委員會北區勞動檢查所函及職業災害檢查報告書一份可資參考，堪認被告丙○○
    就本件事故之發生確有過失，至為明灼。而被害人乙○○確因本件職業災害事故
    受有頭、胸鈍力損傷而不治死亡，此亦經檢察官督同法醫師相驗屬實，製有勘驗
    筆錄、相驗屍體證明書、驗斷書及相驗採證照片等件在卷可證，是被告丙○○之
    過失行為與被害人乙○○之死亡結果間，顯具有相當因果關係，堪以認定。綜上
    ，是被告等前開自白核與事實相符，應堪採信。本件事證明確，被告等犯行均堪
    以認定，應予依法論科。
三、查被告協欣公司及被告丙○○均為勞工安全衛生法所稱之雇主，竟均違反上揭勞
    工安全衛生法第五條第一項第五款規定，對防止有墜落之虞之作業場所所引起之
    危害，未設置有符合標準之必要安全設備以防止墜落發生，亦未提供安全帶、安
    全帽等必要之防護措施，致發生被害人乙○○死亡之結果，核被告協欣公司及被
    告丙○○所為均係犯勞工安全衛生法第三十一條第一項之罪，被告協欣公司則應
    依勞工安全衛生法第三十一條第二項規定，科以同條第一項規定之罰金刑。另被
    告丙○○為從事廣告招牌之修改、施作等承攬工作及現場監工之工作，為從事業
    務之人，本應注意被害人乙○○從事前開廣告招牌之修改及施作等工作時，應採
    取必要之安全措施並提供安全帶等必要之防護措施，而依當時情形又非不能注意
    ，竟疏未注意，而生本件被害人乙○○死亡之結果，核其所為係另犯刑法第二百
    七十六條第二項之業務過失致死罪。被告丙○○所犯上開二罪，為屬一行為觸犯
    數罪名之想像競合犯，依刑法第五十五條規定，應從一重之刑法第二百七十六條
    第二項之業務過失致死罪處斷（最高法院八十七年度第六次刑事庭會議決議參照
    ）。爰審酌被告協欣公司及被告丙○○前此均無刑案前科紀錄，此有臺灣高等法
    院被告全國刑案紀錄表在卷可稽，素行尚佳，惟被告協欣公司及被告丙○○均為
    勞工安全衛生法之雇主，被告丙○○並為從事廣告業務之人，有提供符合標準之
    必要安全設備及防護措施之能力而未提供，輕忽勞工生命安全保障，致生本件意
    外，並導致被害人乙○○死亡之結果，殊值非難，惟念及被告協欣公司、丙○○
    於事故發生後業已給付被害人乙○○之家屬甲○○五十萬元，此據被害人乙○○
    之父甲○○陳述在卷，並犯罪後坦認犯行，尚具悔意等一切情狀，認宜各量處如
    主文所示之刑，並就被告丙○○部分諭知易科罰金之折算標準，以示儆懲。末查
    ，被告丙○○前未受有期徒刑以上刑之宣告，有上開臺灣高等法院被告全國刑案
    紀錄表在卷可佐，本案係因過失而偶發初犯，經此科刑之教訓應能知所警惕不致
    再犯，本院因認其所宣告之有期徒刑以暫不執行為適當，併予宣告緩刑三年，以
    啟自新。
據上論斷，應依刑事訴訟法第四百五十二條、第二百七十三條之一第一項、第二百九
十九條第一項前段，勞工安全衛生法第三十一條第一項、第二項，刑法第十一條前段
、第二百七十六條第二項、第五十五條、第四十一條第一項、第七十四條第一款，罰
金罰鍰提高標準條例第一條前段、第二條，判決如主文。
本案經檢察官詹昭書到庭執行職務。
中　　　華　　　民　　　國　　九十三　　年　　 十一 　　月　　　九　　　日
                                  臺灣新竹地方法院刑事第三庭
                                      法  官  高 敏 俐
右正本證明與原本無異。
如不服本判決，應於判決送達後十日內向本院提出上訴狀（應附繕本），上訴於臺灣
高等法院。
                                      書記官  賴 寶 合
中　　　華　　　民　　　國　　九十三　　年　　 十一 　　月　　　九　　　日
附錄本案論罪科刑法條全文：
中華民國刑法第二百七十六條第二項
從事業務之人，因業務上之過失犯前項之罪者，處五年以下有期徒刑或拘役，得併科
三千元以下罰金。
勞工安全衛生法第三十一條
違反第五條第一項或第八條第一項之規定，致發生第二十八條第二項第一款之職業災
害者，處三年以下有期徒刑﹑拘役或科或併科新台幣十五萬元以下罰金。
法人犯前項之罪者，除處罰其負責人外，對該法人亦科以前項之罰金。
勞工安全衛生法第二十八條
事業單位工作場所如發生職業災害，雇主應即採取必要之急救﹑搶救等措施，並實施
調查﹑分析及作成紀錄。
事業單位工作場所發生左列職業災害之一時，雇主應於二十四小時內報告檢查機構：
一　發生死亡災害者。
二　發生災害之罹災人數在三人以上者。
三　其他經中央主管機關指定公告之災害。
檢查機構接獲前項報告後，應即派員檢查。
事業單位發生第二項之職業災害，除必要之急救，搶救外，雇主非經司法機關或檢查
機構許可，不得移動或破壞現場。
